最高法院刑事判決　　　　　　　九十六年度台上字第一０九號
上　訴　人　甲○○
上列上訴人因違反槍砲彈藥刀械管制條例案件，不服台灣高等法
院高雄分院中華民國九十二年十二月十一日第二審更審判決（九
十二年度上更(一)字第一八六號，起訴案號：台灣高雄地方法院檢
察署八十八年度偵字第一七五０七、一九一九八號），提起上訴
，本院判決如下：
    主  文
原判決撤銷，發回台灣高等法院高雄分院。
    理  由
本件原判決認定上訴人甲○○前曾因違反肅清煙毒條例案件，經
第一審法院判處有期徒刑三年確定，於民國八十五年四月二十一
日執行完畢，猶不知悔改，於某不詳時間，未經許可無故持有巴
西製制式九０手槍（槍號ＴＰＣ六九０七五號）乙支、彈匣乙個
及制式九０手槍子彈六顆，為具有殺傷力之槍、彈。嗣於八十八
年七月十二日下午一時許，在高雄市○○路與自立路口，搭乘王
國華（同案被告，已判刑確定）所駕駛車牌號碼ＹＸ─五０三０
號自小客車時，上訴人將上開槍、彈置於手提袋內攜帶上車，並
將上開置有槍、彈之手提袋交予王國華，二人共同持有上開槍、
彈，前往高雄市○○區○○路與南台路口一不詳店名之電動玩具
店，上訴人與王國華則進入該電動玩具店內把玩電玩。嗣於同（
十二）日下午二時四十分許，王國華在上開電玩店內為警攔檢盤
查，當場在王國華所駕駛之前開自小客車內，查獲並扣得上開槍
、彈（上開子彈其中三顆因鑑驗而滅失）等情，因而維持第一審
依想像競合犯規定，從一重論處上訴人共同未經許可，持有手槍
，累犯罪刑之判決，駁回上訴人在第二審之上訴，固非無見。
惟查九十二年二月六日修正公布，同年九月一日施行之刑事訴訟
法第一百五十九條第一項已明定「被告以外之人於審判外之言詞
或書面陳述，除法律有規定者外，不得作為證據。」，同法第一
百五十八條之三亦規定「證人、鑑定人依法應具結而未具結者，
其證言或鑑定意見，不得作為證據。」。原審於九十二年十二月
十一日為審判時，上揭修正之刑事訴訟法已施行。又原判決主要
係依憑證人王國華於警訊、檢察官偵查中及於第一審法院審理另
案（即九十年度訴緝字第一二八號王國華違反槍砲彈藥刀械管制
條例案件）之指證，作為認定上訴人上揭犯行之證據。然證人王
國華於檢察官偵查中之證述（見偵字第一九一九八號卷第三十四
頁至第三十六頁），並未經具結，又王國華於警訊、檢察官偵查
中及另案審理中之證述，均屬於本案審判外之證述，究符合刑事
訴訟法何一特別規定而得採為認定上訴人犯行之證據，原判決漏
未予明，亦有未合。實情如何？王國華之指證是否與事實相符
？究竟上訴人有無被訴上揭犯行？事實審法院自應對相關證據踐
行合法之證據調查程序；對於被告以外之人於審判外之言詞或書
面陳述，是否得採為認定上訴人犯行之證據，並應審酌該項陳述
是否符合刑事訴訟法第一百五十九條之一至第一百五十九條之五
之特別規定，以為判斷。原審未查明審酌及此，遽為判決，尚嫌
速斷，並有查證未盡及理由尚欠完備之違誤。上訴意旨執以指摘
原判決不當，尚非無理由，應認原判決仍有撤銷發回更審之原因
。
據上論結，應依刑事訴訟法第三百九十七條、第四百零一條，判
決如主文。
中　　華　　民　　國　九十六　年　　一　　月　　十　　日
                      最高法院刑事第九庭
                          審判長法官  陳　正　庸
                                法官  賴　忠　星
                                法官  王　居　財
                                法官  林　開　任
                                法官  林　立　華
      本件正本證明與原本無異
                                      書  記  官
中　　華　　民　　國　九十六　年　　一　　月　 十六   日
                                                      Ｖ
